【裁判字號】    95,易,1451
【裁判日期】    950918
【裁判案由】    毒品危害防制條例
【裁判全文】
臺灣高雄地方法院刑事判決              95年度易字第1451號
公  訴  人  臺灣高雄地方法院檢察署檢察官
被      告  乙○○
上列被告因毒品危害防制條例案件，經檢察官提起公訴（95年度
毒偵字第5081號），被告於本院準備程序為有罪之陳述，經合議
庭裁定由受命法官依簡式審判程序獨任審理，判決如下：
    主  文
乙○○施用第二級毒品，累犯，處有期徒捌月，扣案殘留甲基安
非他命毒品之吸食器貳個（毒品量微無以析離），均沒收銷燬之
。
    事  實
一、乙○○前於民國90年間因違反毒品危害防制條例案件，經本
    院以90年度毒聲字第984 號裁定送強制戒治，而於91年2 月
    16日執行完畢出所，另經本院以91年度訴字第970 號判處應
    執行有期徒刑1 年確定，甫於93年3 月16日縮刑期滿執行完
    畢，詎其於前開強制戒治執行完畢後5 年內仍未戒除毒癮，
    竟另基於施用第二級毒品甲基安非他命單一犯意，自94年2
    月14日，至94年11月9 日上午9 時許間，在其位於高雄縣鳳
    山市○○街70巷4 號住處，以每2~3 日或間隔半個月施用1
    次頻率，施用甲基安非他命數次，嗣先後為警於下列時、地
    查獲：於同日下午6 時20分許，在高雄市○鎮區○○路與
    籬仔內路口盤檢；於94年6 月14日下午2 時5 分許，持票
    至高雄縣鳳山市○○街70巷4 號執行搜索，並當場扣得其所
    有、供吸食甲基安非他命所用之吸食器2 個；於94年6 月
    17 日 下午6 時30分，持票至高雄縣鳳山市○○街70巷4 號
    執行搜索；於94年11月11日上午10時30分許，在高雄縣鳳
    山市○○街12號盤查查獲，均經檢驗其尿液呈嗎啡陽性反應
    ，始悉上情。
二、案經臺灣高雄地方法院檢察署檢察官自動簽分偵辦。
    理  由
一、本件被告所犯係死刑、無期徒刑、最輕本刑為3年以上有期
    徒刑以外之罪，其於準備程序就前揭被訴及併案事實為有罪
    之陳述，經告知簡式審判程序之旨，並聽取其與公訴人之意
    見後，本院認無不得或不宜改依簡式審判程序進行之情事，
    爰依刑事訴訟法第273條之1第1項，裁定本件進行簡式審判
    程序，合先敘明。
二、訊據被告乙○○對上揭犯罪事實均坦承不諱，又被告遭查獲
    時所採集尿液經送驗結果，均呈現甲基安非他命陽性反應，
    此有尿液採證代碼對照表、台灣檢驗科技股份有限公司94年
    11月17日、95年7 月6 日、高雄市立凱旋醫院94年3 月1 日
    、94年6 月28日濫用藥物尿液檢驗報告在卷可稽（95年度毒
    偵字第5081號偵查卷第16,21,26,31 頁），而扣案其所有、
    供吸食甲基安非他命所用之吸食器2 支，經鑑定結果，確實
    殘留甲基安非他命陽性反應，此有高雄醫學大學附設中和紀
    念醫院95年8 月9 日檢驗報告2 紙在卷可稽（同上卷第8,9
    頁），足認被告自白與事實相符，應可採信。又被告於90年
    間因違反毒品危害防制條例案件，經本院以90年度毒聲字第
    984 號裁定送強制戒治，而於91年2 月16日執行完畢出所乙
    節，有台灣高等法院被告前案紀錄表1 件附卷可參，被告本
    件5 年內再犯施用毒品罪名，從而，本件罪證明確，犯行洵
    堪認定，仍應依法論科。
三、按行為後法律有變更者，適用行為時之法律。修正後之法第
    2 條第1 項定有明文。查被告行為後，刑法業於94年2 月2
    日修正公布，並於95年7 月1 日施行，參酌最高法院95年5
    月23日刑事庭第8 次會議決議，另於比較時應就罪刑有關之
    連續犯、累犯等一切情形，本於統一性及整體性原則，綜其
    全部罪刑之結果而為比較。查被告行為後，刑法第56條連續
    犯之規定業於94年1 月7 日修正公布刪除，並於95年7 月1
    日施行，則被告之犯行，因行為後新法業已刪除連續犯之規
    定，此刪除雖非犯罪構成要件之變更，但顯已影響行為人刑
    罰之法律效果，自屬法律有變更，依新法第2 條第1 項之規
    定，比較新、舊法結果，仍應適用較有利於被告之行為時法
    律即舊法論以連續犯（最高法院95年第8 次刑事庭會議決議
    參照），惟此開決議僅限於連續數行為而犯同一罪名情形，
    然觀施用毒品行為，因毒品危害防制條例所稱之毒品，依該
    條例第2 條第1 項之定義性規定，指具成癮性、濫用性及對
    社會危害性之麻醉藥品與其製品及影響精神物質與其製品。
    而施用毒品者，屬多次反覆實行之犯罪類型，具犯罪之依賴
    性而為常習犯，從施用毒品者自始基於概括性之主觀犯意與
    客觀行為加以觀察，社會通念應認屬包括一罪為恰，並收限
    縮數罪併罰範圍之效（刑法第56條修正理由第4 點參照）。
    是以，比較新舊法結果，因舊法論被告連續施用第二級毒品
    罪，並得加重其刑至2 分之1 ，核其法定最重本刑，為4年6
    月；依新法已廢除連續犯之規定，應認係包括一罪，其法定
    最重本刑為3 年。比較新舊法結果，新法顯然較被告有利，
    故應依新法第2 條第1 項但書規定，加以適用。末以，不論
    依修正前之刑法第47條，或修正後之刑法第47條第1 項規定
    ，被告均構成累犯，對被告而言並無有利或不利之情形，自
    不生新舊法比較之問題，應一體適用行為時法即修正後之刑
    法第47條第1 項，論以累犯，並加重其刑。
四、按甲基安非他命業經公告列為毒品防害防制條例第2 條第2
    項第2 款之第二級毒品，不得非法持有、施用，故核被告所
    為，係違反毒品危害防制條例第10條第2 項之施用第二級毒
    品罪。其持有第二級毒品後進而施用，持有之低度行為均為
    施用毒品之高度行為所吸收，不另論罪。又被告先後數次施
    用第二級毒品行為，係基於施用者單一藥癮而反覆實行，又
    行為模式相同，施用頻率大抵規律，且前送經觀察、勒戒及
    強制戒治後，仍未能戒除毒癮，應認有常習、依賴性之病態
    性犯罪，依一般社會健全觀念，難認其數行為得以強行割裂
    ，又侵害法益亦屬單一，在法律評價上，應僅論以包括一罪
    。又被告於90年間因施用毒品案件，經本院以91年度訴字第
    970 號判處應執行有期徒刑1 年確定，甫於93年3 月16日縮
    刑期滿執行完畢乙節，有台灣高等法院被告前案紀錄表在卷
    可按，其於有期徒刑之執行完畢後，5 年內故意再犯本件有
    期徒刑上之罪，為累犯，應依刑法第47條第1 項之規定，依
    法加重其刑。爰審酌被告前已有施用毒品之犯行，並分別經
    觀察勒戒、強制戒治後，猶不知悔改，再次施用毒品，施用
    甲基安非他命期間近9 月，施用頻率非低，顯見其不知警惕
    ，意志不堅，戒治處分等矯治措施對其毫無作用，惟姑念其
    犯罪後坦承犯行，態度尚可，又毒品為自我戕害行為，並未
    危害他人等一切情狀，量處如主文所示之刑。
五、查扣案殘留甲基安非他命毒品之吸食器2 支，係被告所有，
    供其施用毒品所用之物，業據供述在卷，又經送檢驗結果，
    呈現甲基安非他命陽性反應，已如上述，又毒品因量微無法
    自扣案物析離，亦未分離秤重，應認與毒品合為一體，依同
    條例第18條第1 項前段之規定，均沒收銷燬之。至鑑驗耗用
    甲基安非他命因已滅失，爰不併為沒收銷燬之諭知。末其餘
    歷次扣案第一級毒品海洛因及自製鏟子2 支，經送驗結果，
    均含有海洛因成份，並經本院另案諭知沒收銷燬（本院94年
    度訴字第94號判決），應認與被告本件施用第二級毒品犯行
    無涉，爰不為沒收宣告。
據上論斷，應依刑事訴訟法第273 條之1 第1 項、第299 條第1
項前段，毒品危害防制條例第10條第2 項、第18條第1 項前段，
刑法第2 條第1 項但書、第11條、第47條第1 項，判決如主文。
本案經檢察官甲○○到庭執行職務。
中    華    民    國    95    年    9     月    18    日
                  刑事第十四庭  法  官  林瑋桓
以上正本證明與原本無異。
如不服本判決，應於判決送達後10日內，向本院提出上訴狀。
中    華    民    國    95    年    9     月    18    日
                                書記官  謝群育
附錄法條：
毒品危害防制條例第10條第2項
施用第二級毒品者，處3年以下有期徒刑。


司法院資訊處製作；財團法人民間司法改革基金會備份。
